【裁判字號】    95,簡抗,5
【裁判日期】    950316
【裁判案由】    恢復原狀
【裁判全文】
臺灣高雄地方法院民事裁定               95年度簡抗字第5號
抗  告  人
即  原  告  甲○○
相  對  人
即  被  告  乙○○○
抗告人與相對人間請求恢復原狀事件，抗告人不服本院鳳山簡易
庭民國95年1 月4 日94年度鳳簡字第2016號裁定，提起抗告，本
院裁定如下：
  主  文
抗告駁回。
抗告費用由抗告人負擔。
    理      由
一、抗告意旨略以：本件原審法院以抗告人曾依同一法律關係就
    同一之請求，請求被告返還，並經本院以90年度鳳簡字第
    949 號判決駁回確定在案，而以一事不再理原則為由，將抗
    告人於原審之訴裁定駁回，惟原審之裁定實有誤會，原法院
    未盡調查，為此，爰依法提出抗告，請求發回原法院再行調
    查，以維權益等語。
二、按，「原告之訴，有下列各款情形之一者，法院應以裁定駁
    回之。.... ： 一、... 。... 七、起訴... ，或其訴訟標
    的為確定判決之效力所及者。」，民事訴訟法第249 條第1
    項第7 款後段定有明文。
三、經查，抗告人於原審係起訴主張：兩造系爭坐落高雄縣大寮
    鄉○○段潮州寮小段481 之246 號建地（下稱前者土地），
    與同段481 之331 地號（下稱後者土地，抗告人之起訴狀及
    原判決均誤載為同段481 之334 號）之路地，原為兩造所共
    有，兩造之應有部分，就前者土地部份，抗告人為720 之33
    4 、相對人為720 之386 ；就後者土地部份，抗告人為255
    之122 號、相對人為255 之133 號。嗣相對人因急於與建商
    合建，須將土地分割，而委由訴外人洪福清辦理土地分割。
    相對人並趁抗告人外出時，向抗告人之妻子吳蔡春月詐稱，
    因要合建，土地分割是按共有人持分面積分割，保證為原有
    持分土地之完整移轉，而使抗告人之妻子不疑有他，而被騙
    走所有文件（土地所有權狀、印鑑證明、戶籍謄本）後辦理
    分割，但抗告人並未同意，相對人取得上開文件後即與訴人
    洪清福至地政機關理分割，詎分割後，抗告人就前者之481
    之246 號建地部份共短少7 平方公尺。抗告人就上開土地並
    未同意相對人辦理分割，相對人係以詐欺之方式，騙取原告
    之文件辦理分割，爰依侵權行為之法律關係於原審請求被告
    回復原狀等語。並於原審聲明：被告應將系爭坐落高雄縣大
    寮鄉○○段潮州寮小段481 之246 建地之7 平方公尺返還原
    告（參見原審卷第74頁之94年12月7 日言詞辦論筆錄）。
四、惟查，抗告人曾於90年11月13日以：「坐落高雄縣大寮鄉○
    ○段潮寮小段四八一之二四六號（下稱前者土地）、同段四
    八一之三三一號（下稱後者土地）二筆土地原為上訴人（即
    本件之抗告人，以下同）與被上訴人乙○○○（即本件之相
    對人，以下同）所共有；應有部分前者土地分別為七二０之
    三三四與七二０之三八六、後者土地則各為二五五分之一二
    二與二五五分之一三三。詎被上訴人乙○○○於民國八十年
    十一月間，為與包商合建房屋，竟意圖為自己不法之所有，
    向上訴人之妻吳蔡月春詐稱要按各共有人持份面積協議平均
    分割，致使上訴人及妻陷於錯誤，將上訴人之印鑑章、土地
    權狀以及印鑑證明書交付被上訴人乙○○○委由代書洪福清
    辦理協議分割登記。分割後，前者土地分割為四八一之四八
    八號及四八一之二四六號二筆，其中四八一之四八八號面積
    三二七平方公尺之土地分割為上訴人所有，至四八一之二四
    六號土地則再分割為：四八一之二四六、四八一之六０六、
    四八一之六０八、四八一之六０九、四八一之六一０等五筆
    土地，均登記為被上訴人二人共有；另後者土地則由上訴人
    分得二五五之一二九持份，計面積一百二十九平方公尺、被
    上訴人二人則共同分得該筆土地所剩二五五分之一二六持份
    。此種分割方式，後者土地為道路用地，雖上訴人分割所得
    由原來之一二二平方公尺增加為一二九平方公尺；但前者土
    地為建地，分割所得之四八一之四八八號土地，由原應有之
    三百三十四平方公尺變成三百二十七平方公尺，減少七平方
    公尺建地，係受被上訴人詐騙所致。故依侵權行為法則，請
    求聲明：被上訴人應將坐落高雄縣大寮鄉○○段潮寮小段四
    八一之二四六號土地（即前者土地分割後歸被上訴人共有之
    土地）中之七平方公尺返還予上訴人。」等，與本件抗告人
    於原審起訴主張之事實、請求權及聲明同一之訴訟標的，對
    本件之相對人起訴請求，並經本院鳳山簡易庭以本院90年度
    鳳簡字第949 號，及本院民庭以本院91年度簡上字第265 號
    判決駁回其請求並確定在案等情，有被告提出之上開案號判
    決書2 份在原審卷（參見原審卷第76頁以下）可稽，並經本
    院依職權調閱上開卷宗查明屬實在卷。
五、綜上所述，本件抗告人起訴請求之訴訟標的，已為前案確定
    判決之效力所及，依上開民事訴訟法第249 條第1 項第7款
    後段之規定，抗告人於原審之起訴即不合法，而應予以裁定
    駁回。原審因而以抗告人之起訴不合法為由，駁回其訴，洵
    無不合，抗告人請求廢棄原裁定發回原法院，為無理由，應
    駁回其抗告。
六、依民事訴訟法第436 條之1 、第495 條之1 第1 項、第449
    條第1 項、第95條、第78條，裁定如主文。
中    華    民    國    95    年    3     月    16    日
            民事鳳山分庭
                        審判長法  官  王伯文
                              法  官  李代昌
                              法  官  郭文通
正本係照原本作成。
本裁定不得抗告。
中    華    民    國    95    年    3     月    16    日
                              書記官  李崑良


司法院資訊處製作；財團法人民間司法改革基金會備份。
